【裁判字號】    98,交聲,4543
【裁判日期】    990329
【裁判案由】    交管條例聲異
【裁判全文】
臺灣板橋地方法院交通事件裁定        98年度交聲字第4543號
原處分機關  交通部公路總局臺北區監理所
異  議  人
即受處分人  甲○○
上列受處分人因違反道路交通管理處罰條例事件，對於交通部公
路總局臺北區監理所中華民國98年12月7 日所為之處分（原處分
案號：北監營裁字第裁40-A00XMB875號），聲明異議，本院裁定
如下：
    主  文
異議駁回。
    理  由
一、按汽車駕駛人，駕駛汽車有違反本條例之行為，經交通勤務
    警察制止時，拒絕停車接受稽查而逃逸者，除按各該條規定
    處罰外，處新臺幣三千元以上六千元以下罰鍰；而汽車駕駛
    人，駕駛汽車違反道路交通管理處罰條例第60條第1 項規定
    者，除應依該條所規定之罰鍰處罰外，並記違規點數一點，
    道路交通管理處罰條例第60條第1 項、第63條第1 項第1 款
    分別定有明文。
二、本件異議人即受處分人甲○○駕駛車牌號碼859-DE號營業小
    客車，於民國98年8 月9 日上午11時56分許，在臺北市○○
    區○○路1 段，因跨越雙黃線違規行駛（未聲明異議），經
    警攔停拒絕停車接受稽查而逃逸，而為臺北市政府警察局交
    通警察大隊警員乙○○以受處分人駕駛汽車有違反道路交通
    管理處罰條例第60條第1 項規定之事實製單逕行舉發，嗣將
    舉發通知單送達於受處分人後，受處分人於舉發通知單上所
    載之應到案日期前向原處分機關提出陳述，經原處分機關函
    請舉發機關調查結果，仍認受處分人駕駛汽車有前開違規行
    為，原處分機關乃於98年12月7 日依道路交通管理處罰條例
    第60條第1 項、第63條第1 項第1 款（裁決書漏引第1 款，
    應予補正）、違反道路交通管理事件統一裁罰基準表之規定
    ，裁處異議人罰鍰新臺幣三千元，並記違規點數一點。
三、訊據受處分人固坦承於上揭時間確有駕駛車牌號碼859-DE號
    營業小客車行經上開路段，且有跨越黃線違規行駛之事實，
    惟矢口否認有何經交通勤務警察制止時，拒絕停車接受稽查
    而逃逸之違規事實，辯稱：伊承認當時有跨越雙黃線行駛，
    但伊沒有明知警察攔停而加速逃逸，如果伊要逃逸的話，不
    會過了該處一、二百公尺因紅燈而停下來云云。然查，受處
    分人駕駛上述汽車於前揭時、地，經警攔停卻拒絕停車接受
    稽查而逃逸之事實，業據證人即目睹受處分人駕駛汽車違規
    行駛之警員乙○○於本院99年1 月19日調查時，以具結擔保
    其供述之真實性，並在負擔偽證罪之處罰心理下證稱：伊於
    98年8 月9 日上午11時56分許是站在臺北市○○區○○路與
    和平西路交岔路口的西北角，即捷運龍山寺站出口的對面，
    執行車輛未禮讓行人的勤務，看到受處分人所駕駛的汽車跨
    越雙黃線迴轉，受處分人原本是從西園路往北朝龍山寺的方
    向行駛，在西園路1 段191 號前路面劃設有雙黃線禁止迴轉
    的路段上迴轉，往反方向行駛，伊原本站在路邊，但在看到
    上開情形後，就站出來到道路中間要攔停受處分人，當時伊
    有吹哨，用右手做揮動的手勢要受處分人靠右，指示其停車
    ，此時伊與受處分人的車輛間約相距二、三十公尺，受處分
    人原本行駛外側車道，但看到伊要攔停時，就轉入內側車道
    ，伊因見車在內側車道就不好直接攔停，其就直接衝過路口
    ，繼續往光復橋的方向行駛等語。按證人乙○○乃為原處分
    機關所認定受處分人駕駛汽車有前開違規行為之原證人，其
    並到庭在本院法官面前以言詞供述本件訴訟上之待證事實–
    即受處分人駕駛汽車有前開違規事實，本院由其上述證述已
    得有受處分人駕駛汽車確有上開違規行為之心證，且於本件
    卷存證據資料內並無任何積極證據足以證明證人乙○○上開
    證詞係屬虛偽，亦無足以令人顯信乙○○之證述為不可採之
    品性證據或前科證據存在，本院自不得僅以證人係本件開單
    舉發之員警而全盤抹煞其在訴訟上所具有之原證人資格，而
    受處分人復無舉出或聲請本院調查任何對其有利之證據，以
    使本院對證人所供述受處分人駕駛汽車違規之事實產生任何
    合理之懷疑。再者，受處分人另以其縱然有因疏忽違規跨越
    雙黃線，但當時並沒有警察攔停云云置辯，惟此與證人乙○
    ○結證所稱攔停動作除吹哨外，尚有用右手揮動示意靠右停
    車，當時其與受處分人所駕駛的汽車相距僅二、三十公尺，
    受處分人見狀後就將車改駛入內側車道後直行通過路口而去
    等節顯有不符，前已述及。況且，證人乙○○更結證稱：伊
    先確定受處分人逃逸的方向後，就騎機車跟在其後，大概過
    了三、四個紅綠燈，在通過了艋舺大道之後，其又突發迴轉
    後又往北行駛，伊見受處分人車速較慢，也跟著迴轉後才將
    其攔下，伊有問受處分人為何要跑，其回答因有急事要趕著
    回家，伊再詢問是否有看到伊攔停示意，受處分人並未回話
    ，伊再追問是否因有急事就可以看到警察攔停也不理，其仍
    回說真的有急事，並顯出很急的樣子，伊就沒再繼續詢問，
    而且受處分人並沒有停等紅燈，雖然也沒闖紅燈，但都是在
    快變換為紅燈前通過路口等語，可見受處分人辯稱其如果要
    逃逸的話，不會因紅燈而停下來云云，容有疑竇，無可逕信
    ，而自此受處分人駕駛汽車之前進路線觀之，原為沿西園路
    往北，又急轉向南，連過幾個路口後，旋復迴轉向北，其係
    營業小客車之職業駕駛人，又住在與臺北市萬華區僅一水之
    隔的臺北縣板橋市，對該區○○道路自屬熟稔，縱其位於臺
    北縣板橋市○○路的家中真有急事，則選定應快速馳往華江
    橋、華翠橋、萬板橋或光復橋等聯外橋樑回返板橋市，乃極
    為容易之事，豈會在西園路上南北打轉徘徊，其舉止顯不尋
    常，此非但難以解免拒絕攔停稽查而逃逸之責任，反倒益徵
    受處分人在逃逸時眼見警察追趕其後故失去方寸之倉惶舉措
    ，倘無其他事證舉出參佐，致足認確有無可注意車前狀況之
    特殊情事，則徒此空言諉為不知有警察攔停，顯不足以逕為
    有利受處分人之事實認定。是以，受處分人雖以前開情詞為
    辯，尚難認為可採，本件事證明確，受處分人駕駛汽車有上
    述違規行為洵堪認定。
四、綜上所述，受處分人確有駕駛汽車在上開時、地，因違規跨
    越雙黃線迴轉後拒絕停車接受稽查而逃逸之違規行為，從而
    原處分機關依道路交通管理處罰條例第60條第1 項、第63條
    第1 項第1 款、違反道路交通管理事件統一裁罰基準表之規
    定，裁處異議人罰鍰新臺幣三千元，並記違規點數一點，核
    無違誤，本件受處分人之異議為無理由，自應將其異議駁回
    。
據上論斷，應依道路交通案件處理辦法第19條，裁定如主文。
中    華    民    國    99    年    3     月    29    日
                    交通法庭    法  官  張江澤
以上正本證明與原本無異。
如不服本裁定，應於送達後5日內，向本院提出抗告狀。
                                書記官  梁宜庭
中    華    民    國    99    年    3     月    30    日

司法院資訊處製作；財團法人民間司法改革基金會備份。
